【裁判字號】    94,交上訴,164
【裁判日期】    950328
【裁判案由】    過失致死
【裁判全文】
臺灣高等法院刑事判決               94年度交上訴字第164號
上訴人  台灣基隆地方法院檢察署檢察官
上訴人
即被告  乙○○
選任辯護人  柳瑜珊律師
上列上訴人因被告業務過失致死案件，不服台灣基隆地方法院94
年度交訴字第12號，中華民國94年10月7日第一審判決（起訴案
號：台灣基隆地方法院檢察署94年度偵字第1022號、第1101號）
，提起上訴，本院判決如下：
    主  文
上訴駁回。
乙○○緩刑參年。
    事  實
一、乙○○以駕駛計程車為業，為從事駕駛業務之人，於民國94
    年2月5日上午10時10分許，駕駛車牌號碼2M-783號營業用自
    小客車，搭載人客沿基隆市○○○路，由南往北方向行駛，
    其原應注意車輛行駛時，應注意車前狀況，隨時採取必要安
    全措施，且汽車行近行人穿越道前，應減速慢行，遇有行人
    穿越時，無論有無交通警察指揮或號誌指示，均應暫停讓行
    人先行通過，而依當時係日間天晴，路面乾燥無缺陷，亦無
    障礙物，視距良好等情觀之，並無任何不能注意之情事，竟
    疏於注意，並減速慢行，適有行人蕭榮賓本應注意在設有人
    行穿越道之道路，不得在其100公尺範圍內穿越道路，亦疏
    未注意，貿然在上開處所橫越前開道路，以致乙○○閃煞不
    及，不慎撞擊蕭榮賓，致蕭榮賓飛起後再撞擊該營業小客車
    擋風玻璃後滾落至路面，因而受有右後肘部擦挫傷、右腳足
    踝內側輕微皮下出血、右後膝部及右大腿內後部大面積皮下
    出血及後枕部擦挫傷之傷害。乙○○於車禍發生後，旋即報
    警前往現場處理，並向到場之員警坦承肇事，自首而接受裁
    判，而蕭榮賓則經送醫急救後，仍因嚴重頭部外傷致顱內出
    血不治死亡。
二、案經基隆市警察局第一分局報告及臺灣基隆地方法院檢察署
    檢察官據報相驗自動檢舉，暨蕭榮賓之子丁○○訴由臺灣基
    隆地方法院檢察署檢察官偵查起訴。
    理  由
一、訊據被告乙○○對於其係以駕駛計程車為業，為從事駕駛業
    務之人，其駕駛前揭營業用自小客車，行經上揭時、地時撞
    及行人蕭榮賓，致蕭榮賓頭部外傷顱內出血而死等情固坦承
    不諱，惟矢口否認有何業務過失致死之犯行，辯稱：其當時
    並未超速，且有注意車前狀況，並無任何違規情事，係被害
    人突然因故自其車體右側衝出，致遭其車輛右前車燈後側之
    鈑金碰撞，且被害人又係從路旁攤販棚架及路邊停放自小客
    車之間穿出，是其在正常視線及反應時間內，均無法預見及
    避免此突發狀況，自無過失可言云云。惟查：
 (一)本件被告上開車輛於肇事後，該車之右前葉子板凹陷、右
     上方擋風玻璃破損、右後照鏡折損（並未斷裂），右前保
     險桿上緣則有1處疑似擦痕，且右前葉子板凹陷處至地面高
     度為0.65至0.75公尺，右上方檔風玻璃破損處距地面為1.2
     公尺，右後照鏡至地面高為0.9至1公尺，右前保險桿上距
     地面則為0.5公尺，有員警於肇事後所拍攝之被告前揭車輛
     照片（見偵查卷第22至24頁）及原審命員警事後補繪之現
     場圖及測量被告上開車輛可能撞擊點與地面高度之照片（
     見原審卷第66頁至第67頁、第70頁至第75頁）在卷可稽，
     而本件被害人蕭榮賓經檢察官督同法醫師相驗結果，其身
     體外傷為右後肘部擦挫傷、右腳足踝內側輕微皮下出血、
     右後膝部、右大腿後部大面積皮下出血（距地面39公分至
     61公分）及後枕部擦挫傷，且被害人右膝部及右大腿內側
     亦有大面積皮下出血，有臺灣基隆地方法院檢察署驗斷書1
     份及告訴人於醫院所拍攝之被害人照片1紙在卷可參（見相
     驗卷第32頁至第34頁、第43頁），其中被害人右後膝部、
     右大腿內後側部大面積皮下出血之高度範圍，適與前揭被
     告車輛右前保險桿與地面之距離相符，並參以證人即至現
     場處理之員警丙○○證述：右前保險桿有1個疑似擦痕，該
     處的灰塵有擦拭的痕跡，與其他地方有灰塵不同等語（見
     原審卷第53頁）研判，本件被告車輛撞擊被害人之位置應
     係在該車右前保險桿上緣處。再參以證人甲○○於原審證
     稱：「（問：請詳述妳所目睹的車禍發生情形？）我當時
     人在劉銘傳路2號前，我是站在羊肉羹麵攤旁邊．．．正要
     準備要加水但是還未加，眼睛是看著外面，看見被害人從
     對面騎樓要橫越馬路（見原審辯護人所提出之現場照片編
     號2以藍筆標示出被害人當時的位置），路邊有壹台計程車
     及壹個攤子都在，被害人是從攤子及計程車中間出來要過
     馬路（如偵查卷第24頁第2張照片所示），被害人走到已經
     超越路邊停放的計程車，人是面向對街要橫越馬路的方向
     ，被害人的腳是不是已經走到白線我沒有看清楚，被害人
     還在行進中忽然計程車就過來撞到他（後更正計程車過來
     的情況我沒有看到，我當時正在轉身加水），我聽到砰一
     聲才轉頭看到車禍」等情節（見原審卷第48頁），顯見被
     害人係於右腳跨出道路欲由右往左橫越劉銘傳路行走時，
     遭被告上開車輛右前保險桿前緣撞擊右膝至右大腿內側間
     之部位甚明。復參以被告於警訊供承：其於行人送醫後發
     現玻璃上還有頭髮的遺跡等語（見偵查卷第8頁）；證人甲
     ○○於原審並證稱：被告車輛上面擋風玻璃有破掉，且玻
     璃上面有頭髮等語（見原審卷第51頁），以及被告車輛前
     揭毀損情形及力學原理，足證本件被害人係遭被告車輛右
     前保險桿撞擊後飛起，其頭部再撞擊被告車輛擋風玻璃處
     ，並於掉落時身體撞擊該車後照鏡及右前葉子板至明。
 (二)被告雖辯稱其車輛右前保險桿若係撞擊點，理應留下鮮明
     或大面積之擦痕，甚至造成凹陷，斷無可能僅留下難以辨
     認新舊且面積狹小之擦痕，本件應係被害人於其車輛車頭
     經過後，突至其車體右側衝出而撞及右前車燈後方之板金
     凹陷處云云。但車輛保險桿之硬度本較肉體硬度高，而被
     害人之右膝部至右大腿處之可碰觸面積範圍不大，故兩者
     碰撞後未造成被告車輛右前保險桿處留下明顯之擦撞痕跡
     ，且果如被告所辯，被害人係於其車輛車頭經過後，突至
     其車體右側衝出，被害人之身體理應撞及其右側前門處，
     不致撞及右前車燈後方之板金凹陷處，參酌被害人正面身
     體並未受有任何撞傷，亦不致撞及車輛擋風玻璃及右後照
     鏡破裂損及折損，被告所辯，顯與被害人傷勢、被告車輛
     毀損情形及力學原理不符，不足採信。本件車禍係被害人
     於右腳跨出道路欲由右往左橫越劉銘傳路行走時，遭被告
     上開車輛右前保險桿前緣撞及右膝至右大腿內側部位，應
     堪認定。
 (三)被告雖另辯稱本件案發道路旁建有高層建物，視野上已非
     開闊，且一樓內縮為騎樓，光線明暗分佈不均，加上被害
     人係從路旁攤販棚架及路邊停放自小客車之間穿出，在被
     害人尚未穿出至道路旁前，被害人所處方位顯已超出被告
     之最大視界範圍，是其在正常視線及反應時間內，均無法
     預見及避免此突發狀況云云。然查，本件被害人倒地後，
     其頭部位置係在路邊停等區及邊線附近，腳部係斜著比較
     靠近肇事計程車車尾方向，業據證人甲○○於原審證述明
     確（見原審卷第48頁），且被害人手提物品及拐杖掉落處
     係在白色邊線右方0.2公尺，有員警補繪之道路交通事故現
     場圖附卷可按（見原審卷第66頁），復參以證人甲○○於
     原審證稱：其看見被害人從騎樓走出來，後來就轉身去加
     水沒有再看，係聽到砰一聲才又轉頭看到，看到時被害人
     係正在往後仰倒之狀況，其轉過身加水再聽到砰一聲之間
     約有4、5秒等語（見原審卷第50頁），以及被告供承其當
     時係行駛於劉銘傳路上，聽到右前輪上方傳出碰一聲，才
     煞車後向左邊閃避等情（依被告供述顯見其原先係正常行
     駛於劉銘傳路車道內），足見本件被害人應已走至白色邊
     線左側之車道內遭撞擊，而非在邊線內側遭撞擊甚明。且
     被害人雖係自路邊停放之計程車與攤架間走出，惟案發時
     置放路旁之計程車寬度為2公尺，攤架寬度為1.6公尺，且
     計程車在前，攤架在後，攤架距離路面邊線有0.6公尺，有
     員警補繪之道路交通事故現場圖及現場照片在卷可按（見
     原審卷第66頁及偵查卷第28頁），依現場情況觀之，正常
     行駛於車道上被告之視線並未被上開計程車、攤架遮蔽，
     且證人丙○○於原審亦證稱：路邊停放之計程車及攤架不
     會擋住順向車輛之視線，因為攤架是比較靠路邊，比計程
     車小而且是中空的，不會擋住視線，人走出來馬上就會看
     到等語（見原審卷第54頁），被告所辯其視線遭路旁計程
     車、攤架所遮避云云，不足採信。況被害人並非一自路邊
     停放之計程車與攤架間穿出即遭被告駕駛之車輛碰撞，而
     係行至車道上始遭碰撞，已如前述，且當時係日間，路面
     乾燥無缺陷，亦無障礙物，視距良好，有道路交通事故調
     查報告表 (一)1 紙及現場路況照片附卷可參（見偵查卷第
     32頁、第33頁、第21頁），被告自可清楚目擊被害人（被
     告於原審時亦自承：如果被害人有在馬路邊，其一定會看
     得到），亦有合理之反應時間（蓋依證人甲○○所述被害
     人自路邊停放之計程車與攤架間穿出至遭碰撞間約有4、5
     秒時間），詎被告竟未注意路旁行人走向，並於撞及被害
     人後始煞車閃避，則其顯有未注意車前狀況，並減速慢行
     之過失，其辯稱被害人所處方位顯已超出其最大視界範圍
     ，無從預見及避免云云，均不足採。
 (四)按汽車行駛時，駕駛人應注意車前狀況及兩車併行之間隔
     ，並隨時採取必要之安全措施；汽車行近行人穿越道前，
     應減速慢行，遇有行人穿越時，無論有無交通警察指揮或
     號誌指示，均應暫停該行人先行通過，道路交通安全規則
     第94條第3項、第103條分別定有明文。被告駕車自應注意
     上述道路交通安全規定，且依當時路狀，顯無不能注意之
     情形，業如前述，被告竟疏不注意為之，適有被害人在該
     處前方100公尺內設有行人穿越道之情況下，未行走行人穿
     越道穿越道路，而貿然在上開處所穿越道路（參道路交通
     安全規則第134條第1款），以致發生本件車禍，則被告應
     有過失甚明；又本件經臺灣省基宜區車輛行車事故鑑定委
     員會鑑定結果，其鑑定意見亦認定「一、蕭榮賓（行人）
     由東往西方向未假行人穿越道違規穿越道路，致被陳車撞
     及，為肇事主因。二、乙○○駕駛營小客車未注意車前狀
     況，致撞及由右至左穿越道路行人蕭榮賓，為肇事次因」
     ，臺灣省車輛行車事故覆議鑑定委員會覆議結果復同認：
     「若行人蕭君其行向係由右往左穿越道路發生肇事，則(1)
     行人蕭榮賓違規未行走行人穿越道穿越道路，且未注意左
     右來車，為肇事主因。(2)乙○○駕駛營小客車，行經行人
     穿越道附近，未減速慢行且未注意車前狀況，為肇事次因
     。」，有臺灣省基宜區車輛行車事故鑑定委員會94年6月22
     日基宜鑑字第0945001402號鑑定意見書及臺灣省車輛行車
     事故覆議鑑定委員會各1份附卷可憑（至臺灣省車輛行車事
     故覆議鑑定委員會所假設之第2種情形即若行人蕭君其行向
     係與被告車同向靠右行走發生肇事，則被告駕駛營小客車
     ，未注意車前狀況由後撞及前方行人為肇事原因、行人蕭
     榮賓無肇事因素，因此假設情況核與前開事證不符，故其
     此部分鑑定意見不足為本件認定肇事原因之依據），故被
     告於行近行人穿越道附近，有未減速慢行，且未注意車前
     狀況之過失，應堪認定。再被害人確因本件車禍受有頭部
     外傷致顱內出血，嗣因傷重不治死亡，有臺灣基隆地方法
     院檢察署相驗屍體證明書及驗斷書在卷可按（見相驗卷第
     30至35頁），是被告過失駕駛行為與被害人之死亡間，顯
     具有相當因果關係。至被害人雖有前揭未依規定穿越道路
     之過失，惟此係被害人民事責任與有過失之問題，核與被
     告前揭過失之認定無涉，附此敘明。
 (五)綜上所述，被告所辯均不足採。本案事證明確，被告犯行
     堪以認定，應依法論科。
二、查被告係以駕駛計程車為業，為從事駕駛業務之人，其因過
    失疏未注意車前狀況，且行近行人穿越道未減速慢行，致被
    害人蕭榮賓於死，核其所為，係犯刑法第276條第2項之業務
    過失致死罪。又被告於犯罪後親自報警，並於犯罪未發覺前
    ，停留現場，向前往現場處理之員警承認為肇事者，有基隆
    市警察局勤務指揮中心110受理各類案件記錄表、基隆市○
    ○○道路交通事故報案人須知各1紙在卷可按（見原審卷第
    65頁、偵查卷第29頁），為對未發覺之罪自首並接受裁判，
    應依刑法第62條前段規定，減輕其刑。原審因而適用上開法
    條，審酌被告雖無前科，素行尚佳，惟其係從事駕駛業務之
    人，本負有較高之注意義務，竟疏未注意車前狀況，且行近
    行人穿越道未減速慢行，因而造成被害人死亡，使被害人家
    屬痛失至親，犯罪所生危害甚重，並審酌本件被告之過失行
    為係肇事次因，被害人未依規定行走人行穿越道為本件肇事
    主因，暨被告犯後否認犯行，迄未與被害人家屬達成和解，
    賠償被害人家屬損害等一切情狀，量處有期徒刑7月，認事
    用法及量刑均無不當。檢察官上訴意旨以原判決量刑過輕，
    且被害人係與被告同向行走而被撞及，被害人應無過失云云
    指摘原判決不當，惟查本件車禍係由於被害人欲由道路右側
    不經人行道而穿越馬路，因而被撞及，已詳如前述，且原判
    決量刑，亦屬適當，而被告上訴意旨否認其有過失云云指摘
    原判決不當，均無理由，應予駁回。姑念被告未曾受有期徒
    刑以上刑之宣告，有其前科記錄表在卷可稽，其因一時疏忽
    而肇事，經此偵審教訓當已知所警惕，而無再犯之虞，且於
    本院審理中經勸諭，已與被害人家屬成立民事上和解，賠償
    損害，告訴人並已具狀表示不再追究（見95年2月22日陳報
    狀），檢察官並表示給予緩刑之自新機會，本院因認被告所
    受刑之宣告，以暫不執行為適當，併予宣告緩刑3年，以勵
    自新。
據上論斷，應依刑事訴訟法第368條，刑法第74條第1款，判決如
主文。
本案經檢察官林秀濤到庭執行職務。
中    華    民    國    95    年    3     月    28    日
                  刑事第六庭    審判長法  官  陳祐治
                                      法  官  蔡聰明
                                      法  官  莊謙崇
以上正本證明與原本無異。
如不服本判決，應於收受送達後十日內向本院提出上訴書狀，其
未敘述上訴之理由者並得於提起上訴後十日內向本院補提理由書
（均須按他造當事人之人數附繕本）。
                                      書記官  丁淑蘭
中    華    民    國    95    年    3     月    28    日
附錄：本案論罪科刑法條全文
刑法第276條第2項
因過失致人於死者，處2年以下有期徒刑、拘役或2千元以下罰金
。
從事業務之人，因業務上之過失犯前項之罪者，處 5 年以下有期
徒刑或拘役，得併科 3 千元以下罰金。


司法院資訊處製作；財團法人民間司法改革基金會備份。
